臺灣高等法院高雄分院刑事判決　　　　96年度上訴字第1518號
上　訴　人
即　被　告　丁○○
上列上訴人因偽造文書等案件，不服臺灣高雄地方法院96年度訴
字第1506號中華民國96年6 月19日第一審判決（起訴案號：臺灣
高雄地方法院檢察署96年度偵緝字第842 號），提起上訴，本院
判決如下：
     主  文
上訴駁回。
    事  實
一、丁○○（綽號阿達、阿雄）於民國（以下同）89曾犯詐欺及
    偽造文書前科（不構成累犯），與戊○○（另經台灣高雄地
    方法院以民國94年度訴字第1570號判處有期徒刑1 年8 月確
    定）共同基於行使偽造公印文、行使偽造公文書及詐欺取財
    之犯意聯絡，由戊○○冒充土地所有權人「陳春榮」，虛偽
    出賣「陳春榮」所有之土地，以詐取財物，其方式如下：
（一）先由戊○○於94年1 月中旬某日將其照片交付予丁○○，
      再由丁○○於不詳時、地將該照片黏貼於已印有偽造之「
      內政部印」公印之「陳春榮」國民身分證上，以此方式偽
      造「陳春榮」國民身分證1 張後，交由戊○○持以冒充「
      陳春榮」之身分，足以生損害於陳春榮及戶政事務所管理
      身分證之正確性。
（二）繼由丁○○於不詳時、地，偽刻「高雄縣鳳山地政事務所
      」、「高雄市楠梓戶政事務所」、「陳春榮」、「陳金塗
      」等印章，蓋用於偽造之高雄縣鳳山地政事務所名義之「
      陳春榮」所有坐落高雄市○○區○○段2 小段768 地號之
      土地所有權狀、高雄市楠梓戶政事務所名義之「陳春榮」
      印鑑證明及「陳金塗」（實際並無其人）印鑑證明上，而
      偽造上開公文書各1 紙，足以生損害於陳春榮、戶政機關
      管理印鑑資料及地政機關管理地籍資料之正確性。
（三）續由丁○○委託不知情之乙○○仲介甲○○購買前開土地
      ，並由戊○○冒稱係土地所有人「陳春榮」，丁○○則冒
      稱係「陳春榮」之姪子，於94年1 月21日20時許，在高雄
      市○○路與裕誠路口之「王牌咖啡店」，與乙○○、甲○○洽談買賣前開土地事宜。戊○○向甲○○佯稱：伊（指
      所冒充之陳春榮）之父親（陳金塗）過世後留下土地欲出
      售等語，並出示上開偽造之身分證（上有偽造之公印文）
      及印鑑證明，使甲○○誤信戊○○即為「陳春榮」本人，
      且係真意出賣土地，因而陷於錯誤，同意買受該筆土地，
      並當場交付定金新臺幣（下同）30萬元，戊○○及丁○○
      則各自交付偽造之「陳春榮」身分證影本及印鑑證明予甲○○而行使之。
（四）嗣甲○○又將上開土地轉賣與丙○○，仍由甲○○繼續處
      理買賣事宜。甲○○即與戊○○、丁○○及乙○○相約於
      94年1 月24日上午11時30分許，在高雄市苓雅區○○○路
      3 號「玉山商業銀行高雄分行」見面，並由甲○○交付土
      地價金70萬元，丁○○同時交付上開偽造之土地所有權狀
      予甲○○而行使之。
（五）甲○○、丙○○取得前開土地所有權狀後，發覺核發機關
      與土地所在地不符，疑係偽造，經向高雄市楠梓地政事務
      所查證結果，該土地所有權狀確屬偽造，始知受騙。遂報
      警處理，並與戊○○、丁○○約定於94年1 月25日11時20
      分許，在上址銀行內交付餘款。戊○○依約前往，為警當
      場查獲，並扣得上開偽造之「陳春榮」國民身分證1 張，
      並循線查獲丁○○。
二、案經甲○○、丙○○訴由高雄市政府警察局苓雅分局移送臺
    灣高雄地方法院檢察署檢察官偵查起訴。
    理  由
壹、證據能力部分：
一、證人戊○○、甲○○及林素菊於偵查中所為之陳述：按被告
    以外之人於偵查中向檢察官所為陳述，除顯有不可信之情況
    者外，得為證據，刑事訴訟法第159 條之1 第2 項定有明文
    。偵查中對被告以外之人所為之偵查筆錄，性質上屬傳聞證
    據。惟現階段刑事訴訟法規定檢察官代表國家偵查犯罪、實
    施公訴，依法有訊問證人之權，證人並須具結，而實務運作
    上，檢察官偵查中向被告以外之人所取得之陳述，原則上均
    能遵守法律規定，不致違法取供，其可信度極高。本件證人
    戊○○、甲○○及林素菊於檢察官偵查中具結所為之陳述，
    皆未有不當取供情形，亦無顯有不可信之情況，依上說明，
    均有證據能力。
二、證人乙○○於警詢及偵查中所為之陳述、高雄市楠梓地政事
    務所94年1 月25日高市地楠一字第0940000950號函、高雄市
    楠梓戶政事務所94年6 月6 日高市楠戶字第0940003273號函
    ：本件證人乙○○於警詢中所為之陳述，及高雄市楠梓地政
    事務所、楠梓戶政事務所上開函覆，性質上均屬傳聞證據。
    惟上開警詢筆錄及函覆內容，業於審判程序中經審判長予以
    提示並告以要旨，檢察官及上訴人均未爭執其證據能力，有
    刑事訴訟法第159 條第1 項之情形而未於言詞辯論終結前表
    示異議，依同法第159 條之5 第2 項規定，視為同意其有證
    據能力，審酌上開筆錄作成時，無不當取供之情形，認為以
    之作為本案之證據亦屬適當，是上開筆錄及函覆均有證據能
    力。至證人乙○○於偵查中向檢察官所為之陳述，既非以證
    人身分而為陳述，而未經具結，依刑事訴訟法第158 條之3
    規定，無證據能力，應予排除，均先予敘明。
貳、實體部分：
一、訊之上訴人丁○○固坦承有與戊○○（自稱為陳春榮之人）
    ，於94 年1月21日20時許，在高雄市○○路與裕誠路口之「
    王牌咖啡店」，與乙○○、甲○○洽談買賣前開土地事宜，
    當日其與戊○○有向甲○○出示上開偽造之陳春榮身分證及
    印鑑證明，甲○○並當場交付定金30萬元，後與甲○○、戊○○及乙○○另於94年1 月24日11時30分許，在高雄市苓雅
    區○○○路3 號「玉山商業銀行高雄分行」見面，由其交付
    上開偽造之土地所有權狀予甲○○，並收受甲○○交付土地
    價金70 萬 元等情，惟矢口否認有何偽造文書及詐欺取財等
    犯行，辯稱：「我原先不認識戊○○，是透過1 個綽號『阿
    泉』而認識戊○○，阿泉跟我說他有1 個朋友要賣土地，問
    我可不可以介紹，所以我才認識戊○○，第1 次我們在河堤
    路咖啡店見面，他當時有拿土地的謄本及地籍圖等資料給我
    看，問我這塊地可不可以賣，我說我問問看，我後來問到乙○○，他（指戊○○）跟我說可以賣，我就約戊○○出來，
    乙○○也有帶買家出來，當天就是戊○○與買家自己洽談，
    隔天買家有給付現金30萬元給戊○○，戊○○就給我百分之
    3 當佣金（9000元），我真的不知道戊○○拿的資料是偽造
    的」云云。惟查：
（一）上訴人丁○○確有於上開時地，與戊○○至「王牌咖啡店
      」及「玉山商業銀行高雄分行」等地與甲○○等人洽談上
      開土地買賣事宜等情為上訴人丁○○所坦認，雖戊○○於
      原審審理時否認上訴人丁○○即為所稱「阿達」之人，其
      陳稱：「（你是否認識丁○○？）我不認識」、「（提示
      96年度偵緝字第846 號卷第47頁，當時檢察官有提示在庭
      被告丁○○的口卡，當時你說的阿達就是丁○○，有何意
      見？）我當時是看相片，我現在看的在庭被告並不是阿達
      ，我當時是把相片拿給1 個叫丁○○的人，但是丁○○並
      不是庭上的被告」、「（被告丁○○已經承認了他有參與
      本案的土地買賣，你為何說庭上的被告不是阿達？）在庭
      的被告我不認識他，他並不是我見到的丁○○，我當時看
      到的丁○○比較年輕，與現在庭上看到的這個人不一樣，
      但我非常確定這個人不是當初我看到的丁○○，也不是我
      之前所述的阿達」云云（見原審卷第43背面－44頁）。惟
      戊○○於偵查及原審審理94訴字第1540號案件時，經檢察
      官及審判長提示上訴人丁○○之口卡片予戊○○辨識時，
      戊○○均明確答稱上訴人丁○○即為伊口稱「阿達」之人
      （見96年度偵緝字第842 號卷第47頁及原審94訴字第1540
      號卷第157 頁），而觀之上訴人丁○○之口卡片（見94訴
      字第1540號卷第128 頁），與原審當庭拍攝上訴人丁○○
      正面及側面之照片（見原審卷第52－54頁），均有禿頭、
      濃眉、大眼、戽斗等特徵，勘認為同1 人，而上訴人丁○○於本院審理時亦自承在王品咖啡及玉山銀行伊有在場等
      語（見本院卷第81、110 、116 頁），是戊○○證稱上訴
      人丁○○並非「阿達」，當時看到的丁○○比較年輕，與
      現在庭上看到的這個人不一樣，云云，顯非實情，應係迴
      護之詞，要難採信。
（二）上開土地之買賣，主要係由上訴人丁○○負責與甲○○洽
      談，協商時，戊○○發言時間不多，且上訴人丁○○當時
      自稱戊○○為舅舅，又偽造之「陳春榮」印鑑證明及土地
      所有權狀均為上訴人丁○○交與甲○○等情，業據證人甲○○於原審另案審理時證稱：「我與丙○○一起買土地，
      我出30萬，她匯100 萬給我，讓我交付尾款70萬，買地是
      乙○○介紹。簽約時我與乙○○、阿達（即被告）及戊○○都有到場，阿達說權狀目前找不到，所以我先給他30萬
      元簽約金，先做合約書，當時我還沒有看過權狀，只有看
      戊○○的戶籍謄本、陳春榮的身分證正本、印鑑證明等。
      是戊○○與我在合約上簽名。我將錢交給阿達。戊○○話
      很少，說阿達是他姪子，都是阿達在處理。70萬也是交給
      阿達，簽收是戊○○簽收。繳錢後阿達給我權狀，他說在
      衣櫃內找到」等語（見原審94訴字第1540號卷第153－156
      頁），甲○○於偵訊時證稱：「阿達即丁○○跟乙○○接
      觸佯稱說有塊地要賣，後來跟我接洽，何說地是丁○○舅
      舅戊○○的，何做中間人，介紹我與阿達見面，後來阿達
      和我見面時親口對我說戊○○出過車禍表達能力不順暢，
      由他來處理即可，戊○○隨即搭腔說事情由丁○○處理即
      可。後來戊○○即出示印鑑證明跟我說權狀臨時找不到，
      因為當天是星期五晚上我無從查證，看起來很像真的，我
      當天就付30萬訂金。當天戊○○自稱叫陳春榮，還出示偽
      造的陳春榮身分證。星期日乙○○通知我權狀找到了，叫
      我再付1 筆款項，就約星期一在玉山銀行見面，我當場提
      70萬給阿達點收，當天也是阿達拿權狀給我‧‧‧‧」等
      語（見96年度偵緝字第842 號卷第35－36頁）；核與證人
      乙○○於警詢中證稱：「我是於自由時報房屋欄登廣告，
      1 位綽號叫阿雄（即被告）之人說要賣2 筆土地，看我能
      不能幫他賣該2 筆土地，阿雄並於94年1 月14日交給我2
      張影印的土地所有權狀，我到地政事務所調該2 筆土地資
      料，然後就交由甲○○去跟買主接洽。1 月21日於王牌咖
      啡，30萬是交給自稱陳春榮（即戊○○）之人，當時有甲○○、陳春榮、我及阿雄等人在場。1 月24日在玉山銀行
      70萬是交給陳春榮，當時有甲○○、陳春榮、我及阿雄等
      人在場。土地所有權狀、印鑑證明、身分證影本及印章是
      阿雄交給甲○○的。陳春榮是透過阿雄在王牌咖啡認識的
      」等語相符（見警卷第8 頁）。本院審理時証人甲○○仍
      陳稱：「（問：丁○○有無在場？）答：有，丁○○稱戊○○為舅舅」「（問：當時戊○○稱係陳春榮本人？）答
      ：是的，也有提供身分證，我還請王牌咖啡的小妹去影印
      身分證」「戊○○稱是陳春榮本人，丁○○說戊○○有出
      過車禍，精神恍惚，所以都由丁○○代為陳述」「（問：
      誰提供印鑑證明？）答：戊○○，簽約時，只核對印鑑資
      料，被告都在旁處理」「（問：乙○○也有在王牌咖啡？
      ）答：有，我、丁○○、戊○○、乙○○等4 人都在場」
      「在玉山銀行付款時，我、戊○○、乙○○、丁○○都有
      在場，戊○○、丁○○說車子會有被拖吊之虞，所以迅速
      離開，我有問乙○○覺得他們怪怪的，乙○○說不會吧，
      我就聯絡丙○○先到戶政求證，才知道是偽造的」等語（
      見96年10月8 日本院審判筆錄），故此，依甲○○及乙○○之上開證詞，上訴人丁○○並非僅係單純介紹自稱為「
      陳春榮」之男子與甲○○買賣上開土地事宜，亦即在本件
      土地買賣之商談過程中，上訴人係居於主導地位，負責出
      面與甲○○協調買賣上開土地事宜，且稱呼自稱為陳春榮
      之戊○○為舅舅，並收取70萬元價款，其顯然知悉本件買
      賣有詐，是上訴人丁○○辯稱伊不清楚渠等交與甲○○等
      人之「陳春榮」身分證影本、印鑑證明及土地所有權狀均
      係偽造云云，實不足採。又上訴人丁○○確與戊○○無親
      屬關係一事，亦為其所不否認，倘其無詐騙甲○○財物之
      意，為何其要假冒戊○○之親戚，並出示偽造之上開證件
      與資料予甲○○，是上訴人丁○○上開辯解，自不足採。
（三）又上訴人丁○○邀約戊○○擔任土地假買賣之人頭，由戊○○提供照片後交由上訴人丁○○偽造「陳春榮」身分證
      影本、印鑑證明及土地所有權狀等資料，嗣後由上訴人丁○○出面與買主商談上開土地買賣事宜，戊○○則配合上
      訴人丁○○指示行事，事後上訴人丁○○共交予戊○○數
      萬元報酬等情，業據戊○○於96年3 月15日偵訊時證述：
      「阿達即丁○○。約94年1 月間丁○○主動到我上班的店
      內找我，因為當時我有另2 件案子要執行易科罰金我沒有
      繳錢，丁○○便跟我說願不願意當個人頭，他說在楠梓有
      筆地，乙○○是土地仲介，他與何熟，是乙○○介紹甲○○過來買的，丁○○要我冒充叫陳春榮，還交付偽造陳春
      榮的身分證給我，我當場拿給甲○○看，丁○○還告訴甲○○說他是我姪子，我的土地由謝幫我處理即可，當時在
      王牌咖啡見面時並沒有土地謄本，是第2 次到玉山銀行時
      丁○○才拿出土地謄本交給甲○○‧‧‧甲○○第1 次交
      付30萬訂金時，丁○○給我3 萬，第2 次在玉山銀行甲○○交70 萬 時，丁○○給我6 至10萬之間的1 筆金額，確
      實金額不是很記得，70萬是甲○○交給我，當時丁○○也
      有在場，甲○○要領錢交給我時，丁○○才走出銀行，70
      萬我收到後在銀行門口轉交給丁○○，謝再抽出部份金額
      給我」等語（見96年度偵緝字第842 號卷第46頁）；戊○○於原審96年6月5日審理時證稱：「（94年1 月25日於玉
      山銀行高雄分行被警察查獲時，身上的陳春榮的偽造身分
      證是如何來的？）我跟阿達表示我願意做人頭後，我把照
      片交給阿達，阿達製作完後才把身分證拿給我」、「（土
      地所有權狀及印鑑證明是何人交給甲○○？）是阿達交給
      乙○○，乙○○再交給甲○○，是在交付70萬元價金的當
      場交權狀及印鑑證明給甲○○」、「（在接洽買賣的時候
      ，主要是何人與甲○○洽談？）第1 次是在高雄市○○路
      與裕誠路口之『王牌咖啡店』，當時是阿達與甲○○洽談
      ，阿達介紹我是地主的兒子，我就說對，其他時間我都沒
      有講話」等語明確（見原審卷第44－45頁）。衡情，戊○○於當時作證時均已因涉犯本件偽造文書案件，經台灣高
      雄地方法院判處有期徒刑1 年8 月確定，且當時戊○○已
      在監服刑，其實無甘冒偽證罪責，而任意為虛偽之陳述之
      理，故此，上訴人丁○○辯稱不知道渠等交予甲○○之「
      陳春榮」國民身分證等資料系偽造云云，顯係卸責之詞，
      不足採信。
（四）又觀諸扣案之「陳春榮」國民身分證僅照片上有鋼印戳記
      ，身分證本身則無，顯見該身分證及其上之「內政部印」
      鋼印確屬偽造無疑。又上訴人丁○○所交付予甲○○之「
      陳春榮」印鑑證明、「陳金塗」印鑑證明均係偽造之事實
      ，業據證人即高雄市楠梓戶政事務所人員林素菊於偵查中
      證稱：我們調閱93年9 月7 日紀錄並沒有核發陳春榮印鑑
      證明的資料，我們核發之印鑑證明在「上給（申請人）欄
      」會填寫，而被害人提出之印鑑證明並沒有填寫，另外，
      編號、色澤及字體亦有不同等語甚明（見94年度偵字第30
      80號卷第35頁），且經原審函詢高雄市楠梓戶政事務所復
      稱：經查全國戶籍資料，並無本件所示陳金塗之設籍資料
      ，且本所於93年9月7日及93年12月29日均未核發陳春榮及
      陳金塗印鑑證明等語，此有該所94年6月6日高市楠戶字第
      09400032 73號函1紙在卷可參（見原審94年度訴字1570號
      卷第81頁）。又上訴人丁○○所交予甲○○之「陳春榮」
      所有坐落高雄市○○區○○段2小段768地號之土地所有權
      狀同係偽造之事實，亦有高雄市楠梓地政事務所94年1 月
      25日高市地楠一字第0940000950號函在卷可憑（見警卷第
      47頁）。此外，復有上開印鑑證明影本2 紙、土地所有權
      狀影本1紙、照片2 幀附卷可稽（見警卷第48 至50頁、第
      54頁）。是上開文書上之「高雄縣鳳山地政事務所」、「
      高雄市楠梓戶政事務所」、「陳春榮」、「陳金塗」等印
      文，及各該文書本身均係偽造，且必有偽刻「高雄縣鳳山
      地政事務所」、「高雄市楠梓戶政事務所」、「陳春榮」
      、「陳金塗」等印章用以偽造上開印文之事實，自堪認定
      。此外，雖實際上並無該陳金塗其人，惟仍足使陳春榮蒙
      受不測之損害，並影響戶政機關管理印鑑資料及地政機關
      管理地籍之正確性。
    綜上所述，因上訴人丁○○自承有在王品咖啡及玉山銀行現
    場，証人即共犯戊○○亦於偵查及原審審理94訴字第1540號
    案件時，明確陳稱上訴人丁○○即是稱為「阿達」之人（即
    上訴人）；証人乙○○亦陳稱：一位綽號叫阿雄（即被告）
    之人說要賣2 筆土地，看我能不能幫他賣該2 筆土地，阿雄
    並於94年1 月14日交給我2 張影印的土地所有權狀，我到地
    政事務所調該2 筆土地資料，然後就交由甲○○去跟買主接
    洽，1 月21日於王牌咖啡，30萬是交給自稱陳春榮（即戊○○）之人，當時有甲○○、陳春榮、我及阿雄等人在場，1
    月24日在玉山銀行70萬是交給陳春榮，當時有甲○○、陳春
    榮、我及阿雄等人在場等語；本院審理時証人甲○○陳稱：
    丁○○有在場，戊○○稱是陳春榮本人，丁○○說戊○○有
    出過車禍，精神恍惚，所以都由丁○○代為陳述等語，是上
    訴人丁○○與戊○○共同偽造「陳春榮」之身分證、印鑑證
    明等資料後，由戊○○及上訴人丁○○分別冒充「陳春榮」
    及其侄子，透過乙○○向甲○○佯稱出賣土地，而詐得甲○○所交付定金30萬元及價金70萬元，本院審理時上訴人丁○○所舉証人劉震宇陳稱：有幫丁○○賣該土地，因開價太高
    ，談不成等語，所証與案情無何關聯，不能為上訴人有利之
    証明，事証明確，上訴人丁○○所辯係卸責之詞，不足採信
    ，其犯行已堪認定。
二、按國民身分證係證明身分之用，屬刑法第212 條所稱「其他
    相類似之證書」，最高法院著有68年台上字第3612號判例可
    資參照。又刑法第218 條第1 項所稱之公印，係指由政府依
    印信條例第6 條相關規定製發之印信，用以表示公署或公務
    員，即俗稱之大印及小官章而言，是扣案「陳春榮」身分證
    上之內政部印文，即屬公印文；而偽造公印文，刑法第218
    條既有獨立處罰之規定，且較刑法第212 條之處罰為重，則
    於偽造刑法第212 條之文書同時偽造公印文者，即難僅論以
    該條之罪，而置刑法第218 條處刑較重之罪於不問（釋字第
    82號解釋參照）。而印鑑證明書通常係於不動產物權或於法
    律上重要權利之得喪、變更有重大影響之事項，作為當事人
    表示真意之主要憑證，該項證明書係戶政機關該管公務員所
    製作、核發，證明其上之印文確係被證明人所有，自屬刑法
    第211 條之公文書。至土地所有權狀，同係地政機關該管公
    務員所製作、核發，用以證明土地所有權之歸屬，亦屬刑法
    第211 條之公文書（最高法院89年度臺上字第754 號、80年
    度臺上字第4141號判決意旨參照）。又以自己犯罪之意思而
    參與，其所參與者雖非犯罪構成要件之行為，仍無解於共同
    正犯之罪責；共同正犯之成立，祇須具有犯意之聯絡，行為
    之分擔，既不問犯罪動機起於何人，亦不必每一階段犯行，
    均經參與（最高法院66年台上字第2527號、34年上字第862
    號判例意旨參照）。查上訴人丁○○於已印有偽造之「內政
    部印」之「陳春榮」身分證上貼戊○○照片後進而行使，此
    部分核係犯刑法第216 條、第218 條之行使偽造公印文罪；
    上訴人丁○○偽造「陳春榮」之土地所有權狀、「陳春榮」
    及「陳金塗」之印鑑證明並進而行使，此部分核係犯同法第
    216 條、第211 條行使偽造公文書罪；上訴人丁○○推由戊○○冒充「陳春榮」出賣土地而詐得財物之犯行，此部分核
    係犯同法第339 條第1 項之詐欺取財罪。戊○○以自己犯罪
    之意思而參與本件犯罪，雖未直接全部行使偽造文書及詐欺
    取財之構成要件行為，然依上開判例意旨，戊○○仍應與上
    訴人丁○○就上開全部犯行，有犯意聯絡及行為分擔，均應
    負共同正犯之罪責。上訴人丁○○盜刻印章及盜用印文，係
    屬偽造公文書之階段行為，其偽造公文書、國民身分證之低
    度行為，復為行使公文書、公印文之高度行為所吸收，均不
    另論罪。又所犯上開3 罪間，有方法、目的之牽連關係，應
    依修正前刑法第55條規定，從一重之行使偽造公文書處斷。
三、上訴人丁○○行為後，刑法業於95年7 月1 日修正施行，而
    比較新舊法時應就罪刑有關之共犯、未遂犯、想像競合犯、
    牽連犯、連續犯、結合犯，以及累犯加重、自首減輕暨其他
    法定加減原因（如身分加減）與加減例等一切情形，綜其全
    部罪刑之結果而為比較，最高法院95年5 月23日刑事庭第8
    次會議決議可資參照，經查：
（一）刑法第28條共犯修正施行前規定「2 人以上共同實施犯罪
      之行為者，皆為正犯」，修正施行後規定「2 人以上共同
      實行犯罪之行為者，皆為正犯」，修法後將完全未參與犯
      罪行為之實行之陰謀共同正犯及預備共同正犯刪除。而本
      件被告與戊○○就上開犯行，有犯意聯絡及行為分擔，不
      論依修正前之刑法第28條，或修正後之刑法第28條之規定
      ，均構成共同正犯，對被告而言並無有利或不利之情形，
      自不生新舊法比較之問題，應逕依修正前之刑法第28條，
      論以共同正犯。
（二）修正後之刑法刪除第55條關於牽連犯之規定，上訴人所犯
      之行使偽造關於能力之證書罪、行使偽造公文書罪及詐欺
      取財罪3 罪間，具有方法、目的之牽連犯關係，依修正前
      即行為時之規定，應從一重之罪處斷；依修正後之刑法既
      已刪除牽連犯之規定，則所犯上述各罪應依數罪併罰之規
      定分論併罰。比較新舊法之規定，修正後之規定並非較有
      利於上訴人，依刑法第2 條第1 項前段之規定，應適用行
      為時之法律，即適用有利於上訴人丁○○之修正前刑法第
      55條牽連犯之規定，從一重之行使偽造公文書罪處斷。
四、原審適用刑法第2 條第1 項前段、第28條、刑法第216 條、
    第211 條、第218 條、第339 條第1 項、第219 條、第38
    條第1 項第2 款、修正前刑法第55條，罰金罰鍰提高標準條
    例第1 條前段規定，並審酌上訴人丁○○年值青壯，身心健
    全，不思憑己力賺取財物，竟以冒充他人出賣土地而詐取被
    害人之財物，又為達詐騙目的，偽造他人之身分證、土地所
    有權狀及印鑑證明並進而行使，足以生損害於他人，並影響
    主管機關管理印鑑資料及地籍資料之正確性，且詐騙金額高
    達1 百萬元，又未與被害人達成和解賠償，返還詐得款項，
    所生損害非輕，且犯後否認犯行，態度不佳等一切情狀，量
    處有期徒刑1 年10月。並說明扣案之偽造「陳春榮」國民身
    分證1 張，係共犯戊○○所有供犯罪所用之物，業據其供陳
    在卷，應依刑法第38條第1 項第2 款之規定沒收之。偽造之
    土地所有權狀、印鑑證明，並未扣案且現由甲○○占有中，
    亦據其供陳在卷，因已非屬上訴人丁○○或共犯戊○○所有
    ，爰不另宣告沒收，惟其上偽造之「高雄縣鳳山地政事務所
    」、「高雄市楠梓戶政事務所」、「陳春榮」、「陳金塗」
    印文各1 枚，及偽刻之「高雄縣鳳山地政事務所」、「高雄
    市楠梓戶政事務所」、「陳春榮」、「陳金塗」印章各1 個
    ，並無證據足認業已滅失，自應依刑法第219 條之規定，不
    問屬於犯人與否，均宣告沒收。經核原判決認事用法並無不
    合，量刑亦屬適當，上訴人丁○○上訴否認犯罪，為無理由
    ，應予駁回。
據上論斷，應依刑事訴訟法第368條，判決如主文。
本案經檢察官許月雲到庭執行職務。
中　　華　　民　　國　　96　　年　　10　　月　　22　　日
                　　　刑事第六庭  審判長法  官  王憲義
                             　　    　 法  官  邱永貴
                             　    　　 法  官  張盛喜
以上正本證明與原本無異。
如不服本判決應於收受本判決後10日內向本院提出上訴書狀，其
未敘述上訴理由者，並得於提起上訴後10日內向本院補提理由書
狀（均須按他造當事人之人數附繕本）「切勿逕送上級法院」。
中　　華　　民　　國　　96　　年　　10　　月　　22　　日
                         　　　         書記官  林明威
附錄本判決論罪科刑法條：
刑法第211 條
(偽造變造公文書罪)
偽造、變造公文書，足以生損害於公眾或他人者，處1 年以上7
年以下有期徒刑。
刑法第216 條
(行使偽造變造或登載不實之文書罪)
行使第210 條至第215 條之文書者，依偽造、變造文書或登載不
實事項或使登載不實事項之規定處斷。
刑法第218條
（偽造盜用公印或公印文罪）
偽造公印或公印文者，處 5 年以下有期徒刑。
盜用公印或公印文足以生損害於公眾或他人者，亦同。
刑法第339 條
(普通詐欺罪)
意圖為自己或第三人不法之所有，以詐術使人將本人或第三人之
物交付者，處5 年以下有期徒刑、拘役或科或併科1 千元以下罰
金。
以前項方法得財產上不法之利益或使第三人得之者，亦同。
前二項之未遂犯罰之。
